【裁判字號】    97,訴緝,20
【裁判日期】    970229
【裁判案由】    毒品危害防制條例
【裁判全文】
臺灣桃園地方法院刑事判決              97年度訴緝字第20號
公  訴  人  臺灣桃園地方法院檢察署檢察官
被      告  甲○○
上列被告因違反毒品危害防制條例案件，經檢察官提起公訴（九
十五年度毒偵字第一八一一號），被告於本院準備程序進行中，
就被訴事實為有罪之陳述，經本院告知簡式審判程序意旨，並聽
取公訴人及被告之意見後，本院合議庭裁定由受命法官獨任依簡
式審判程序審理，並判決如下：
    主  文
甲○○連續施用第一級毒品，處有期徒刑柒月。扣案之注射針筒
壹支及橡皮筋壹條，均沒收。
    事  實
一、甲○○前因施用毒品案件，經本院以九十三年度毒聲字第二
    三五號裁定送觀察、勒戒後，認有繼續施用毒品之傾向，再
    經本院以九十三年度毒聲字第一五三六號（起訴書誤載為第
    二三五號）裁定送強制戒治，迄至民國九十四年五月二十三
    日執行完畢而釋放，經臺灣桃園地方法院檢察署檢察官於九
    十四年十月十一日，以九十四年度戒毒偵字第四六號為不
    起訴處分確定。詎仍不知悛悔，其明知海洛因係業經公告列
    為毒品危害防制條例第二條第二項第一款之第一級毒品，不
    得非法持有、施用，詎仍未戒除施用毒品習性，復基於施用
    第一級毒品海洛因之概括犯意，先後於九十五年三月二十二
    日下午二時三十分許為警採尿前回溯二十六小時內之某時許
    、九十五年五月十日下午三時許為警採尿前回溯二十六小時
    內之某時許，在桃園縣桃園市○○路六十八號全國加油站廁
    所內（起訴書誤載為臺灣地區某不詳之處所），連續施用第
    一級毒品海洛因各一次。嗣分別於：(一)九十五年三月二十二
    日下午二時許，在上址全國加油站廁所內，為警當場查獲，
    並扣得其所有供預備施用第一級毒品海洛因之注射針筒一支
    及橡皮筋一條；(二)九十五年五月十日下午三時許，在桃園縣
    八德市○○路一二一六號為警當場查獲。嗣經警依法分別對
    其採集尿液送驗後，始查悉上情。
二、案經桃園縣警察局桃園分局報告臺灣桃園地方法院檢察署檢
    察官偵查起訴。
    理  由
壹、程序事項：
    被告甲○○所犯係死刑、無期徒刑或最輕本刑為三年以上有
    期徒刑以外之罪，亦非屬高等法院管轄第一審之案件，其於
    準備程序中就被訴事實為有罪之陳述，經本院告知簡式審判
    程序之旨，並聽取公訴人及被告之意見後，經本院合議庭認
    為適宜，乃依刑事訴訟法第二百七十三條之一第一項規定，
    裁定由受命法官獨任進行簡式審判程序，先予敘明。
貳、實體事項：
一、上揭犯罪事實，業據被告於本院審理中供承不諱，且被告於
    前揭(一)、(二)查獲時地為警依法對其採集之尿液經送請臺灣檢
    驗科技股份有限公司分別以酵素免疫分析法（EIA） 初步檢
    驗及氣相層析質譜儀分析法（GC/MS） 確認檢驗結果，確分
    別呈鴉片類嗎啡陽性反應，此有該公司分別出具之九十五年
    四月十日、九十五年六月十二日濫用藥物尿液檢驗報告各一
    紙在卷可參。且於前揭(一)查獲時地所扣案之被告所有之注射
    針筒一支及橡皮筋一條經本院送請行政院衛生署管制藥品管
    理局鑑定結果，其上均無殘留任何毒品成分，此有行政院衛
    生署管制藥品管理局出具之九十五年十一月十四日鑑定書一
    紙在卷可憑（參見本院九十五年度訴字第二三一號卷第六
    三頁），惟該等物品均為被告所有供預備施用第一級毒品海
    洛因之物，業據其於本院審理中供明在卷可按（參見本院卷
    九十七年二月十九日簡式審判筆錄第二頁）。綜上所述，足
    認被告之自白核與事實相符，應可採為論罪科刑之依據。又
    被告前因施用毒品案件，經本院以九十三年度毒聲字第二三
    五號裁定送觀察、勒戒後，認有繼續施用毒品之傾向，再經
    本院以九十三年度毒聲字第一五三六號裁定送強制戒治，迄
    至九十四年五月二十三日執行完畢而釋放，經臺灣桃園地方
    法院檢察署檢察官於九十四年十月十一日，以九十四年度戒
    毒偵字第四六號為不起訴處分確定一節，有臺灣高等法院
    被告前案紀錄表及臺灣桃園地方法院檢察署刑案資料查註紀
    錄表各一份在卷可參，被告既曾於強制戒治執行完畢釋放後
    ，五年內再犯本件施用施用第一級毒品海洛因之犯行，即屬
    毒品危害防制條例第二十條第三項所定「五年內再犯」之情
    形，自應對其追訴處罰。從而，本件事證已臻明確，被告犯
    行洵堪認定，應予依法論科。
二、查被告行為後，刑法條文業經修正公布並於九十五年七月一
    日施行。修正後刑法第二條第一項之規定，係規範行為後法
    律變更所生新舊法律比較適用之準據法，於修正後刑法施行
    後，應適用修正後刑法第二條第一項規定之從舊從輕之原則
    為比較；修正後刑法第二條第二項，則為同條第一項之特別
    規定，於修正後刑法施行後，關於非拘束人身自由之保安處
    分，應依修正後刑法第二條第二項之規定，適用裁判時之法
    律。而修正後刑法第二條第一項係採從舊從輕原則，適用最
    有利於行為人之法律。既曰法律，自較刑之範圍為廣；除法
    律有特別規定者（如修正後刑法第二條第二項非拘束人身自
    由之保安處分適用裁判時法，修正後刑法施行法第九條之三
    規定之情形），應依其規定；或事關執行之緩刑之宣告，或
    犯罪在刑法修正施行前，自首在刑法施行後之自首部分，或
    程序之規定（程序從新，如刑法第四十條沒收宣告之程序規
    定），應適用裁判時之修正後刑法之規定外；依修正後刑法
    第二條第一項比較時，應就罪刑有關之共犯、未遂犯、連續
    犯、牽連犯、結合犯，以及累犯加重，自首減輕暨其他法定
    加減原因（如身分加減）與加減比例等一切情形，綜其全部
    之結果而為比較後，整個之適用，不能割裂而分別適用有利
    益之條文。關於易科罰金之折算標準、易服勞役之折算標準
    及期限、罰金與死刑是否併予執行、多數有期徒刑定應執行
    之刑時之最高刑期之限制等之修正，事涉行為人易刑折算標
    準金額之多寡與期限之長短及定執行刑時能否就罰金刑併予
    執行或有期徒刑定應執行之刑時最高度之限制，亦均屬依修
    正後刑法第二條第一項所應比較適用法律之範圍。拘束人身
    自由之保安處分，並非屬修正後刑法第二條第二項規定應適
    用裁判時法之範圍，除有特別規定者外，亦屬應依修正後刑
    法第二條第一項比較適用之法律；從刑附屬於主刑，除法律
    有特別規定者外，依主刑所適用之法律（以上參考最高法院
    九十五年五月二十三日刑事庭第八次會議決議及最高法院二
    十四年上字第四六三四號、二十四年上字第五二九二號、二
    十七年上字第二六一五號判例意旨）。是與本案相關之法律
    變更有如下述：刑法第五十六條關於連續犯之規定，由修正
    前刑法第五十六條原規定：「連續數行為而犯同一罪名者，
    以一罪論。但得加重其刑至二分之一。」，修正後刑法則將
    第五十六條刪除。經比較行為時法與裁判時法，就被告連續
    施用第一級毒品海洛因犯行之處罰，修正前之規定係依連續
    犯以一罪論，僅得加重其刑至二分之一，依修正後之規定，
    則應論以數罪，併合處罰，是以修正後刑法規定並未較有利
    於被告，經比較新舊法之結果，以舊刑法關於連續犯之規定
    有利於被告，此部分自應適用舊刑法之規定。
三、核被告所為，係犯毒品危害防制條例第十條第一項之施用第
    一級毒品海洛因罪。被告持有第一級毒品海洛因後，進而施
    用，其持有之低度行為應被其施用之高度行為所吸收，均不
    另論罪。被告先後二次施用第一級毒品海洛因之犯行，時間
    緊接，方法相同，觸犯構成要件相同之罪，顯係基於概括犯
    意反覆為之，為連續犯，依修正前刑法第五十六條之規定，
    論以一罪，並加重其刑。公訴人起訴書所載之犯罪事實僅敘
    及被告於九十五年三月二十二日下午二時三十分許為警採尿
    前回溯二十六小時內之某時許，有施用第一級毒品海洛因之
    犯行，而未敘及被告於九十五年五月十日下午三時許為警採
    尿前回溯二十六小時內之某時許，亦有施用第一級毒品海洛
    因之犯行，惟該部分犯罪事實已據被告於本院審理中供承在
    卷可按（參見本院卷九十七年二月十九日簡式審判筆錄第三
    頁），並有上開臺灣檢驗科技股份有限公司所出具之九十五
    年六月十二日濫用藥物尿液檢驗報告一紙在卷可憑，顯與前
    開起訴並論罪科刑部分有修正前刑法第五十六條之連續犯之
    裁判上一罪關係，應為起訴效力所及，本院自應併予審理，
    併此敘明。爰審酌被告屢犯不改，顯見其意志不堅，缺乏勒
    戒動機，其施用毒品足以導致精神障礙、性格異常，甚至造
    成生命危險，戕害一己之身體健康，惟其犯後尚能坦承犯行
    、態度尚稱良好等一切情狀，量處如主文所示之刑，以資懲
    儆。扣案之注射針筒一支及橡皮筋一條，其上均無殘留任何
    毒品成分，有上開行政院衛生署管制藥品管理局出具之九十
    五年十一月十四日鑑定書一紙在卷可憑，惟該等物品均為被
    告所有供預備施用第一級毒品海洛因之物，業據其於本院審
    理中供明在卷可按（參見本院卷九十七年二月十九日簡式審
    判筆錄第二頁），而沒收為從刑之一種，附屬於主刑，不生
    比較輕重問題，亦不容與其他刑法總則規定割裂適用，爰依
    修正前刑法第三十八條第一項第二款規定，併予宣告沒收。
四、又本件被告前經本院依法傳喚、拘提無著後，於九十五年十
    一月三日發布通緝在案，嗣於九十七年二月十八日下午五時
    ，始自行向本院歸案接受審判，此有本院卷九十七年二月十
    八日訊問筆錄一份在卷可參，顯見被告並非於九十六年十二
    月三十一日前自動歸案接受審判，依中華民國九十六年罪犯
    減刑條例第五條規定，本件自無減刑之適用，併予指明。
據上論斷，應依刑事訴訟法第二百七十三條之一第一項、第二百
九十九條第一項前段，毒品危害防制條例第十條第一項，修正後
刑法第二條第一項前段，修正前刑法第十一條前段、第五十六條
、第三十八條第一項第二款，判決如主文。
本案經檢察官何治蕙到庭執行職務。
中    華    民    國    97    年    2     月    29    日
                        臺灣桃園地方法院刑事第十庭
                            法  官  林  家  賢
上正本證明與原本相符。
如不服本判決，應於判決送達後十日內，向本院提出上訴狀（應
附繕本），上訴於臺灣高等法院。
                            書記官  常  毓  生
中    華    民    國    97    年    3     月    3     日
附錄本判決論罪科刑法條：
毒品危害防制條例第十條：
施用第一級毒品者，處六月以上五年以下有期徒刑。


司法院資訊處製作；財團法人民間司法改革基金會備份。
